【裁判字號】    97,上易,504
【裁判日期】    970723
【裁判案由】    家庭暴力防治法
【裁判全文】
臺灣高等法院高雄分院刑事判決         97年度上易字第504號
上  訴  人
即  被  告  甲○○
選任辯護人  蔡將葳律師
上列上訴人因違反家庭暴力防治法案件，不服臺灣屏東地方法院
97年度易字第204 號中華民國97年4 月24日第一審判決（起訴案
號：臺灣屏東地方法院檢察署97年度偵字第317 號），提起上訴
，本院判決如下：
    主  文
上訴駁回。
甲○○緩刑參年，緩刑期間付保護管束。
    事實及理由
一、本案經本院審理結果，認第一審以上訴人即被告甲○○違反
    法院依修正前家庭暴力防治法第13條第2 項第10款所為命相
    對人完成加害人處遇計畫：認知輔導教育、戒酒治療之裁定
    ，判處有期徒刑1 年2 月。核其認事用法及量刑均無不當，
    應予維持，並引用第一審判決書記載之事實、證據及理由（
    如附件）。
二、上訴人即被告甲○○上訴意旨略以：被告教育程度僅國小學
    歷，並長期以種植牧草維生，智識程度較一般人為低，於原
    審審理時已坦承犯行，並不再對前配偶林郭淮為任何家庭暴
    力不法行為，對於本案相關法令不甚瞭解，更不知未依規定
    接受本案處遇計劃之嚴重性。原審未考量被告之生活狀況及
    智識程度，遽謂被告目無法紀、態度惡劣，對被告判處有期
    徒刑1 年2 月，核其量刑過程尚有待斟酌等語。惟關於刑之
    量定，係實體法上賦予法院得為自由裁量之事項，倘其未有
    逾越法律所規定之範圍，或濫用其權限，即不得任意指摘為
    違法（最高法院75年度台上字第7033號判例意旨參照）。且
    在同一犯罪事實與情節，如別無其他加重或減輕之原因，下
    級審量定之刑，亦無過重或失輕之不當情形，則上級審法院
    對下級審法院之職權行使，原則上應予尊重（最高法院85年
    度台上字第2446號判決意旨參照）。查原審已斟酌被告前因
    至前配偶林郭淮住處，毆打、辱罵及恐嚇林郭淮，家庭暴力
    情節非輕，經原審法院核發保護令，認其有認知輔導教育及
    戒酒治療之必要，猶不知悔改，竟蔑視法院命其完成處遇計
    畫之命令，目無法紀，又浪費社會資源，若非處以刑罰，絲
    毫無以警惕，況於執行機構社工以電話聯繫時，被告態度惡
    劣，事後為警2 次通知到案詢問，被告皆不予理會，另有屏
    東縣警察局屏東分局送達證書2 紙附卷可憑，且公訴人具體
    求刑有期徒刑1 年6 月，量刑自不宜過輕；惟念其年逾半百
    ，尚無犯罪前科，審理中坦承犯行等一切情狀，量處如上所
    示之刑。本院審酌上情，認原審已就刑法第57條揭示之各種
    量刑條件妥為斟酌，難謂有何違法失當之處，至於被告教育
    程度雖僅國小學歷，但應無不知應遵守法院命其完成處遇計
    畫命令之理；而其生活狀況及智識程度，亦非於執行機構社
    工以電話聯繫時，態度惡劣，事後為警2 次通知到案詢問，
    亦皆不予理會之正當理由。是被告上訴意旨，指摘原審未考
    量被告生活狀況及智識程度，量刑過重云云，請求撤銷原審
    判決，為無理由，應予駁回。
三、查被告甲○○前未曾受有期徒刑以上刑之宣告，有臺灣高等
    法院被告前案紀錄表在卷可憑（見本院卷第11頁），此次因
    至前配偶林郭淮住處，毆打、辱罵及恐嚇林郭淮，經原審法
    院核發保護令，認其有認知輔導教育及戒酒治療之必要，猶
    未遵照完成處遇計畫之命令，又於執行機構社工以電話聯繫
    時，態度不佳，為警通知到案詢問，均不予理會，犯罪情節
    雖非輕，惟念其教育程度僅國小學歷，智識程度較一般人為
    低，對於本案相關法令不甚瞭解，不知未依規定接受本案處
    遇計劃之嚴重性，經此次偵審及罪刑之宣告，應知所警惕，
    諒無再犯之虞，本院認對其刑之宣告以暫不執行為適當，爰
    予宣告緩刑3 年，併依家庭暴力防制法第38條第1 項規定（
    修正前30條第1 項）宣告在緩刑期內應付保護管束，以啟自
    新。
四、據上論斷，應依刑事訴訟法第368 條、第373 條，刑法第74
    條第1 款，家庭暴力防制法第38條第1 項（修正前30條第1
    項），判決如主文。
本案經檢察官陳宗吟到庭執行職務。
中    華    民    國    97    年    7     月    23    日
                  刑事第九庭    審判長法  官  莊秋桃
                                      法  官  謝宏宗
                                      法  官  裕斗
以上正本證明與原本無異。
本判決不得上訴。
中    華    民    國    97    年    7     月    23    日
                                      書記官  張宗芳


司法院資訊處製作；財團法人民間司法改革基金會備份。
